【裁判字號】    99,上訴,1821
【裁判日期】    991115
【裁判案由】    毒品危害防制條例
【裁判全文】
臺灣高等法院高雄分院刑事判決        99年度上訴字第1821號
上  訴  人
即  被  告  甲○○
上列上訴人因毒品危害防制條例案件，不服臺灣高雄地方法院99
年度訴緝字第106 號中華民國99年9月15日第一審判決（起訴案
號：臺灣高雄地方法院檢察署98年度毒偵字第2211號），提起上
訴，本院判決如下：
     主  文
上訴駁回。
     理  由
一、按不服地方法院之第一審判決而上訴者，須提出上訴書狀，
    並應敘述具體理由，上訴書狀未敘述上訴理由者，應於上訴
    期間屆滿後20日內補提理由書於原審法院。逾期未補提者，
    原審法院應定期間先命補正。但上訴書狀已敘述理由，惟所
    敘述者非屬具體理由，則屬不符上訴之法定程式，由第二審
    法院以其上訴不合法律上程式，判決駁回，不生定期命補正
    之問題，刑事訴訟法第350 條第1 項、第361 條、第362 條
    、第367 條定有明文。
二、次按，上開所稱「上訴書狀應敘述具體理由」，係指須就不
    服之判決為具體之指摘而言，如僅泛稱原判決認事用法不當
    或採證違法、判決不公等，均非具體理由（法院辦理刑事訴
    訟案件應行注意事項第162 點參照）；復按所謂具體理由，
    必係依據卷內既有訴訟資料或提出新事證，指摘或表明第一
    審判決有何採證認事、用法或量刑等足以影響判決本旨之不
    當或違法，而構成應予撤銷之具體事由，始克當之（例如：
    依憑證據法則具體指出所採證據何以不具證據能力，或依憑
    卷證資料，明確指出所為證據證明力之判斷如何違背經驗、
    論理法則）；倘僅泛言原判決認定事實錯誤、違背法令、量
    刑失之過重或輕縱，而未依上揭意旨指出具體事由，或形式
    上雖已指出具體事由，然該事由縱使屬實，亦不足以認為原
    判決有何不當或違法者（例如：對不具有調查必要性之證據
    ，法院未依聲請調查亦未說明理由，或援用證據不當，但除
    去該證據仍應為同一事實之認定），皆難謂係具體理由，俾
    與第二審上訴制度旨在請求第二審法院撤銷、變更第一審不
    當或違法之判決，以實現個案救濟之立法目的相契合，並節
    制濫行上訴」（最高法院97年度台上字第892 號判決意旨參
    照）。是如上訴理由書狀並未依據卷內訴訟資料，具體指摘
    原判決認事用法有何違法或不當之情形，即屬上訴未敘述具
    體理由。
三、另按刑之酌減、量定及定執行刑等，為法院依實體法或程序
    法等相關規定，得依職權審酌、自由裁量之事項，不得任意
    指摘，必須具體表明原審判決所為自由裁量之行使，未合乎
    法律之目的，違背內部性界限，而屬權利濫用之違法，或違
    反比例原則、平等原則、公平正義等法則，始足當之，否則
    非屬具體理由，可逕由程序上予以駁回（最高法院71年3 月
    2 日71年度第3 次刑事庭會議決議三之意旨參照）。
四、本件上訴人即被告甲○○（下稱被告）因犯施用第一級毒品
    罪，累犯，經原審法院判處有期徒刑壹年在案。而被告於上
    訴期間之99年10月4 日向原審法院提出上訴狀，上訴理由略
    以：「被告所為施用第一級毒品犯行，伊都有承認，但原審
    仍判處有期徒刑1 年，實屬太重，請求撤銷改判」等語（見
    本院卷所附之99年11月5 日訊問筆錄）。
五、經查，本件原審就量刑之裁量，已就：「被告前已有施用毒
    品之不良素行，竟再犯本件施用毒品罪，足見其戒絕毒癮之
    意志不堅，本不宜寬貸，惟念其施用毒品乃戕害自身健康，
    尚未直接危害他人，反社會性不高，復審酌被告之犯罪動機
    、目的、手段、高中肄業之教育程度、家庭及經濟生活狀況
    」等一切具體情狀（見原判決書理由欄第三項），核已就刑
    法第57條所定各項量刑之事由，詳加斟酌衡量，尤其對被告
    有利事項（犯後坦承，施用毒品乃戕害自身健康，尚未直接
    危害他人，反社會性不高），均已特別加予考量。本院參諸
    被告前已因違反毒品危害防制條例等案件，經原審以91年度
    訴字第2896號判決應執行有期徒刑1 年2 月確定；又因違反
    毒品危害防制條例案件，經原審以94年度訴字第37號判處有
    期徒刑10月確定，並接續執行，而於95年5 月2 日縮短刑期
    假釋出監；復因違反毒品危害防制條例案件，經原審以95年
    度訴字第3152號判決判處有期徒刑1 年，嗣經減刑為有期徒
    刑6 月確定，而接續執行於98年3 月8 日縮刑期滿執行完畢
    ，以上有台灣高等法院被告前案紀錄表在卷可憑，其已經毒
    品案件經數次判處徒刑入監服刑執行完畢，仍未戒除毒癮，
    繼續施用毒品，尤其被告未因毒品案件經法院判刑入監執行
    ，而習得教訓等情，認原審之量刑，尚屬罪刑相當，核原審
    量刑之裁量，合乎法律之目的，未違背內部性界限，無權利
    濫用之違法，及違反比例原則、平等原則、公平正義等法則
    。被告上訴泛稱犯後坦承犯行，原審量刑過重云云，核被告
    此部分上訴意旨，顯未具備「上訴書狀應敘述具體理由」之
    要件甚明。
六、綜上所述，被告所提出之上訴理由，並非依據卷內既有訴訟
    資料或提出新事證，具體指摘原判決上開採證認事、用法或
    量刑，有何足以影響判決本旨之不當或違法，而構成應予撤
    銷之具體事由，徒以「伊所為施用第一級毒品犯行，都有承
    認，但原審仍判處有期徒刑1 年，實屬過重」等，指摘原判
    決不當，請求撤銷原判決，另為適法判決云云，揆諸首揭說
    明，被告所提之前述上訴理由，核與刑事訴訟法第361 條第
    2 項所稱「具體理由」顯非相當，其上訴顯屬違背法律上之
    程式，應由本院依同法第367 條前段、第372 條規定，不經
    言詞辯論，判決如主文。
據上論斷，應依刑事訴訟法第367 條前段、第372 條，判決如主
文。
中    華    民    國    99    年    11   月    15    日
                刑事第五庭    審判長法  官  曾永宗
                                    法  官  任森銓
                                    法  官  鍾宗霖
以上正本證明與原本無異。
如不服本判決應於收受本判決後10日內向本院提出上訴書狀，其
未敘述上訴理由者，並得於提起上訴後10日內向本院補提理由書
狀（應附繕本）。
中    華    民    國    99    年    11    月    15    日
                                    書記官  邱麗莉

司法院資訊處製作；財團法人民間司法改革基金會備份。
